【裁判字號】    97,上易,764
【裁判日期】    971118
【裁判案由】    恐嚇
【裁判全文】
臺灣高等法院高雄分院刑事判決         97年度上易字第764號
上  訴  人
即  被  告  乙○○
選任辯護人  徐豐明律師
上  訴  人
即  被  告  甲○○
上列上訴人等因恐嚇案件，不服臺灣屏東地方法院97年度易字第
21號中華民國97年7 月15日第一審判決（起訴案號：臺灣屏東地
方法院檢察署95年度偵字第6047號），提起上訴，本院判決如下
：
     主  文
上訴駁回。
     事  實
一、乙○○認為丙○○積欠其票據債務未還，於民國95年8 月17
    日委託龍葳財產管理服務企業有限公司（下稱龍葳公司）向
    丙○○索討債務，甲○○為龍葳公司之員工。甲○○及名籍
    不詳之成年男子數名承龍葳公司之命，於同年8 月31日15時
    20分許，前往丙○○所經營位於屏東縣東港鎮○○路○ 段66
    號之大愛診所向丙○○催討債務遭拒，詎甲○○及該數名成
    年男子竟共同基於恐嚇危害安全之犯意聯絡，推由其中一名
    成年男子向丙○○恫稱：「你若不處理，下次我來就沒有這
    麼好過的，我有各種方法整治你，讓你的診所沒有辦法開下
    去，屆時我會抬棺廣播各種方法讓你無法營業」等語，以此
    加害財產之事恐嚇丙○○，使其心生畏懼，致生危害於安全
    。
二、甲○○等人無功而返後，乃將上情告知乙○○，乙○○遂夥
    同甲○○，及名籍不詳之成年男子數名，於同年9 月10日15
    時許，再次前往大愛診所索債，惟仍為丙○○所拒，乙○○
    、甲○○及該數名成年男子竟共同基於恐嚇危害安全之犯意
    聯絡，推由其中一名著白衣之成年男子高舉椅子作勢欲砸丙○○，另一名著黑衣之成年男子則舉拳，繼以左手勒住丙○○脖子、右手握住類似鑰匙之金屬物品作勢剌擊，並對丙○○恫稱：「要讓你斷手斷腳，我如果要修理你的話本人不會
    在現場，會找其他的人來修理你」等語，以加害身體之事恐
    嚇丙○○，使其心生畏懼，致生危害於安全。
三、案經丙○○訴由屏東縣政府警察局東港分局報請臺灣屏東地
    方法院檢察署檢察官偵查起訴。
    理  由
壹、證據能力部分：
一、按被告以外之人（包括證人、鑑定人、告訴人、被害人及共
    同被告等）於審判外之陳述雖不符刑事訴訟法第159 條之1
    至之4 等四條之規定，而經當事人於審判程序同意作為證據
    ，法院審酌該言詞陳述或書面陳述作成時之情況，認為適當
    者，亦得為證據；當事人、代理人或辯護人於法院調查證據
    時，知有刑事訴訟法第159 條第1 項不得為證據之情形，而
    未於言詞辯論終結前聲明異議者，視為有前項之同意，同法
    第159 條之5 定有明文。立法意旨在於傳聞證據未經當事人
    之反對詰問予以核實，原則上先予排除。惟若當事人已放棄
    反對詰問權，於審判程序中表明同意該等傳聞證據可作為證
    據；或於言詞辯論終結前未聲明異議，基於尊重當事人對傳
    聞證據之處分權，及證據資料愈豐富，愈有助於真實發見之
    理念，且強化言詞辯論主義，使訴訟程序得以順暢進行，上
    開傳聞證據亦均具有證據能力。
二、本判決所引用下列之傳聞證據，當事人於準備程序中均同意
    作為證據，本院認以之作為本案之證據亦屬適當，是本案所
    引用之證據均有證據能力。
貳、實體部分：
一、訊據上訴人即被告甲○○坦承於95年8 月31日，夥同名籍不
    詳之成年男子數名；被告乙○○亦坦承於同年9 月10日，夥
    同甲○○及多名不詳名籍之成年男子，共同至大愛診所向丙○○索討債務乙節。惟均矢口否認有何恐嚇危害安全之犯行
    ，均辯稱：渠等只是去討債，並未恐嚇告訴人云云。經查：
  (一)上揭被告甲○○夥同名籍不詳之成年男子數名於95年8 月31
    日；及被告乙○○夥同甲○○及名籍不詳之成年男子數名於
    95年9 月10日，分別至大愛診所索債，並恐嚇丙○○等情，
    業據證人即告訴人丙○○分別於警詢時、偵查中及原審審理
    時結證明確屬實，核與證人即斯時在該診所任職之李淑靜、
    周志豐、周秋惠、陳雅蘭分別於檢察事務官詢問時及原審審
    理時證稱：二次均有多人到大愛診所討債等語大致相符。此
    外，並有支票影本6紙、委任書1份在卷可稽。
  (二)被告乙○○、甲○○及名籍不詳之成年男子數名，於95年9
    月10日確實有至大愛診所與告訴人丙○○談話，而當時被告
    乙○○坐於診療室內，被告甲○○則堵住門口，且當日15時
    10分46秒錄有隨同被告乙○○、甲○○至現場之白衣平頭男
    子向告訴人舉起椅子之畫面；同日15時11分13秒攝有上開白
    衣平頭男子舉起椅子指著告訴人說話之相片；同日15時12分
    14秒攝有隨同被告乙○○、甲○○到場之黑衣男子舉拳向告
    訴人之相片；同日15時14分59秒攝有上開黑衣男子左手抓住
    告訴人頸部，右手持閃亮金屬物作勢欲揮向告訴人之相片等
    情，亦經原審當庭勘驗屬實（見原審卷第106 頁反面、第10
    7 頁正面、第108 頁反面），有監視器光碟1 片及翻拍照片
    24張在卷可考。堪認證人丙○○所述信而有徵，應與事實相
    符而可採信。
  (三)依委任書第1 點、第5 點所示，本件委任討債之金額為1016
    萬2000元，金額非微，而該公司得取得收回債權之5 成，作
    為本件之報酬。衡情，被告甲○○及偕同至現場之成年人，
    極有可能於優厚報酬之吸引下，在被害人拒絕付款後，逾越
    一般索債之合理範圍，而作出恐嚇被害人等行為。又被告乙○○堅信被害人積欠其債務而委任他人討債，惟仍為被害人
    所拒，乃於同年9 月10日偕同到場，而依前揭監視影帶所示
    ，被告乙○○端坐於該所診療室內，而隨同前往之白衣平頭
    男子及黑衣男子出言及作勢恐嚇告訴人丙○○之際，卻仍泰
    然自若，並無任何走避或制止之舉動；被告甲○○則堵住門
    口，不讓任何人進出等情，顯見被告乙○○、甲○○有將共
    犯之行為視作自己行為之意，其等均與白衣及黑衣男子有恐
    嚇之犯意聯絡，應堪認定。
  (四)至被告乙○○與龍葳公司所簽定之委任書雖載有「一切以不
    違法為原則，否則一概不負責任」等文字，然被告乙○○既
    隨同前往催討債務，且於白衣黑衣男子出言及作勢恐嚇告訴
    人丙○○時，均未有任何阻止等工作，已如上述，自無從僅
    以該委任書之上開記載採為對被告乙○○有利認定之依據，
    併此敘明。
二、核被告甲○○於95年8 月31日、同年9 月10日所為，均係犯
    刑法第305 條之恐嚇危害安全罪；被告乙○○及甲○○於同
    年9 月10日所為，亦係犯同法第305 條第1 項之恐嚇危害安
    全罪。被告甲○○就95年8 月31日所為，與同行之名籍不詳
    之成年男子間有犯意之聯絡及行為之分擔，均為共同正犯。
    被告乙○○及甲○○於同年9 月10日所為，與同行之名籍不
    詳之白衣黑衣等男子間，亦有犯意之聯絡，亦為共同正犯。
    被告甲○○先後2 次恐嚇危害安全犯行，犯意個別、行為互
    殊，應分論併罰。
三、原審因而依刑法第28條、第305 條、第41條第1 項前段、第
    51 條 第5 款，刑法施行法第1 條之1 之規定，並審酌被告
    乙○○、甲○○不思循正當合法途徑解決債務糾紛，竟以恫
    嚇之非法方式討債，及犯罪之動機、目的等一切情狀，就被
    告乙○○部分，量處有期徒刑3 月；就被告甲○○所犯二罪
    部分，分別量處有期徒刑3 月，並說明其等行為均在96年4
    月24日前，依中華民國96年罪犯減刑條例第2 條第1 項第3
    款、第7 條之規定，分別減為有期徒刑1 月又15日，並就被
    告甲○○部分，定應執行刑為有期徒刑2 月，並均諭知各以
    1000元折算1 日之易科罰金之折算標準，核其認事用法均無
    不合，被告二人上訴意旨仍執前詞否認犯罪，指摘原判決不
    當，提起上訴，為無理由，均應予駁回。
四、被告乙○○被訴於95年8 月31日恐嚇危害被害人安全部分，
    及被告乙○○、甲○○被訴於同年9 月10日公然侮辱被害人
    部分，業經原審判決無罪確定，併此敘明。
五、據上論斷，應依刑事訴訟法第368 條，判決如主文。
本案經檢察官林敏惠到庭執行職務。
中    華    民    國    97    年    11    月    18    日
                  刑事第七庭    審判長法  官  莊飛宗
                                      法  官  邱明弘
                                      法  官  陳明富
以上正本證明與原本無異。
不得上訴。
中    華    民    國    97    年    11    月    18    日
                                      書記官  黃英彥
附錄本判決論罪科刑法條：
刑法第305條：
以加害生命、身體、自由、名譽、財產之事，恐嚇他人致生危害
於安全者，處2 年以下有期徒刑、拘役或3 百元以下罰金。


司法院資訊處製作；財團法人民間司法改革基金會備份。
